臺灣高等法院刑事判決
109年度上易字第60號
上  訴  人  
即  被  告  廖敏男


選任辯護人  余政勳律師
            吳陵微律師
上列上訴人因傷害案件，不服臺灣新北地方法院108年度易字第6
78號，中華民國108年10月31日第一審判決（起訴案號：臺灣新
北地方檢察署108年度偵字第2812號），提起上訴，本院判決如
下：
    主  文
原判決撤銷。
廖敏男無罪。
    理  由
一、公訴意旨略以：上訴人即被告廖敏男（簡稱被告）於民國10
    7年10月23日8時15分許，自朋友張淑芬位於新北市○○區○○路
    0巷00號0樓之住處出門時，見李麗秋自上址5樓住處（下稱5
    樓住處）出門，在該址4樓與5樓樓梯間，雙方因故發生爭執
    ，被告竟基於傷害他人身體之犯意，以拳頭毆打李麗秋之臉
    部兩下，致李麗秋因而受有唇鈍傷之初期照護、嘴角表淺撕
    裂傷、頭皮鈍傷之初期照護等傷害。因認被告涉犯修正前刑
    法第277條第1項之傷害罪嫌。
二、按犯罪事實應依證據認定之，無證據不得認定犯罪事實；不
    能證明被告犯罪者，應諭知無罪之判決，刑事訴訟法第154
    條第2項、第301條第1項分別定有明文。又告訴人之告訴，
    係以使被告受刑事追訴為目的，是其陳述是否與事實相符，
    仍應調查其他證據以資審認（最高法院52年台上字第1300號
    判例意旨參照）。而事實之認定，應憑證據，如未能發現相
    當證據，或證據不足以證明，自不能以推測或擬制之方法為
    裁判基礎；且認定犯罪事實所憑之證據，雖不以直接證據為
    限，間接證據亦包括在內，然而無論直接證據或間接證據，
    其為訴訟上之證明，須於通常一般之人均不致有所懷疑，而
    得確信其為真實之程度者，始得據為有罪之認定，倘其證明
    尚未達到此一程度，而有合理之懷疑存在而無從使事實審法
    院獲得有罪之確信時，即應由法院為諭知被告無罪之判決（
    最高法院40年台上字第86號、76年台上字第4986號判例意旨
    參照）。
三、本件公訴人認被告涉有上開罪嫌，係以被告坦承於前揭時、
    地確有與告訴人發生口角，暨告訴人李麗秋之指、證述、證
    人即新北市政府警察局蘆洲分局（下稱蘆洲分局）集賢派出
    所警員陳智偉之證述及新北市立聯合醫院乙種診斷證明書1
    紙、急診病歷0份等資料，為其主要論據。然訊據被告堅決
    否認有何傷害之犯行，並辯稱：伊沒有打告訴人等語。
四、經查：
  ㈠告訴人於警詢中供稱：我於案發時點在新北市○○區○○路0巷00
    號0樓到0樓的樓梯間遭被告毆打，當時我要出門，關上鐵門
    後，聽到被告在樓下4樓也要出門，被告大喊「你給我小心
    一點」，我就回他說「你來這裡還叫我姪子告我會不會太過
    分了」，被告就叫我下去，我也叫他上來，我們就走到4樓
    至5樓樓梯間，被告徒手毆打我的頭部2拳，隨即離開現場，
    我自行走到警衛室報案等語（見臺灣新北地方檢察署108年
    度偵字第2812號卷第11至17頁，下稱偵字卷）；復於偵訊時
    證稱：我於案發時點要從5樓住處搭電梯下樓，被告從4樓走
    出來看到我，要我小心點，還叫我下去，我說你怎麼不上來
    ，我們就走到4樓至5樓的樓梯間，他二話不說就用拳頭打我
    嘴巴與臉頰兩拳後就跑下樓，診斷證明書所載傷勢確實是我
    於案發時點遭被告毆打所致，被告是為了替張淑芬的兒子出
    氣才打我，我受傷後就到警衛室報警等語（見偵字卷第53至
    57頁）；又於原審審理時證稱：案發時點差不多是10月份，
    地點發生在上址4樓到5樓間，因為被告是我大嫂張淑芬的男
    友，被告從4樓住處出來時跟我遇到，他從下方往上喊叫我
    小心一點，被告叫我下去，我叫被告上來，被告爬到4樓跟5
    樓中間，然後一拳從正面打我嘴巴處，一拳打到我耳下跟脖
    子連接處，總共打兩拳，…上來就直接打下去，然後就馬上
    從4樓坐電梯下去，從地下室離開等語（見原審易字卷第53
    至55頁）。是關於告訴人指稱被告攻擊伊之部位，於警詢係
    稱：徒手毆打其頭部2拳；偵查中則稱：用拳頭打我嘴巴與
    臉頰兩拳；於原審則稱：伊所指頭部就是指耳下與脖子連接
    處以及臉等語，前後所述已有不符。且一般人握拳後擊打之
    傷害面積較掌擊為小，倘被告兩拳均打在嘴角附近，何以診
    斷書同時載有「頭皮鈍傷」？頗令人費解。況告訴人復證稱
    ：「就是從我耳朵的臉皮處打過去，所以整個腫起來，我當
    下被打的時候右邊的耳朵有嗡嗡叫而且還有腫起來」等語（
    見原審易字卷第58頁）。然其診斷書與病歷卻均未載有告訴
    人所稱「腫起來」之傷勢，以其驗傷距案發時間短短不到一
    小時，卻未載有紅腫之傷情，亦與常情有違。再觀諸診斷證
    書所載，告訴人之傷勢係：唇鈍傷之「初期照護」、嘴角表
    淺撕裂傷、頭皮鈍傷之「初期照護」等情，顯指告訴人嘴唇
    及頭皮之傷勢已先經初步處理後，方才就醫開具診斷書，而
    告訴人被打報案理應直奔警衛室，其卻先赴地下室騎車再到
    警衛室報案，亦並無在警衛室先護理傷勢之陳述，則診斷書
    內容所載之傷勢，是否確如告訴人所指稱係被告之侵害行為
    造成？或另有成傷之原因？即值懷疑。
  ㈡證人即蘆洲分局集賢派出所警員陳智偉於偵訊時證稱：當天
    告訴人在社區報警，我到警衛室處理，告訴人說是被她大嫂
    的男朋友在樓梯間打的，我當時叫她先去驗傷，並且有找加
    害人，但是警衛說加害人打完馬上就離開社區了，警衛是從
    監視器看到，我也有看監視器，加害人在我到場前就騎車離
    開，當時沒有確認加害人身分，但告訴人說加害人叫廖敏男
    ，後來是請告訴人大嫂聯絡廖敏男來派出所做筆錄，告訴人
    當時在警衛室是說廖敏男用手抓她的臉部，告訴人後來先去
    驗傷再去派出所等語（見偵字卷第101至102頁），但其中關
    於加害人是被告，及被告是用手抓告訴人臉成傷部分，則稱
    係轉述自告訴人，尚非其親身經驗，足見證人此部分陳述均
    屬傳聞，不能為補強證據。又關於被告到派出所有無承認動
    手？及伊到警衛室有無看到告訴人受傷？該證人原均稱沒印
    象或不太記得，待檢察官提示告訴人診斷證明書時，始改稱
    在警衛室有看到告訴人的嘴角有點破皮，頭皮部分因為有頭
    髮蓋住無法看到云云，是該證人所改稱有看到告訴人嘴角有
    點破皮云云，是否係為迎合檢察官之該段問話而為，實啟人
    疑竇，亦難以憑信。
  ㈢被告辯稱：告訴人向被告女友要錢要不到，打官司又打輸，
    對被告女友身懷恨意，且至今已對被告女友家人提起各類訴
    訟至少5件以上，告訴人是狹怨報復等語，核與告訴人於警
    詢及偵、審中自承伊與被告口角時，曾怨被告與告訴人大嫂
    在一起後，就讓伊與大嫂家官司不斷，被打前即告來告去等
    情（見偵字卷第8、57、67頁，原審易字卷第54、57頁）相
    當，堪認被告與告訴人間確有宿怨。
五、綜上所述，檢察官所舉上開事證，存有如上瑕疵，在被告堅
    決否認犯罪，與告訴人間復有怨隙，僅憑告訴人片面瑕疵指
    述，在無補強證據之情況下，尚不足使本院獲得被告有罪之
    確信，自屬不能證明被告犯罪，乃原審疏未詳查卷證，遽予
    以論罪科刑，於法即有違誤。被告上訴意旨執此指摘原判決
    不當，為有理由，自應由本院將原判決撤銷，改諭知被告無
    罪之判決。
據上論斷，應依刑事訴訟法第369條第1項前段、第364條、第301
條第1項前段，判決如主文。
本案經檢察官李叔芬到庭執行職務。
中　　華　　民　　國　　109 　年　　4 　　月　　7 　　日
                  刑事第二十庭  審判長法　官  王復生
                                      法　官  遲中慧
                                      法　官  陳春秋
以上正本證明與原本無異。
不得上訴。
                                      書記官  周彧亘
中　　華　　民　　國　　109 　年　　4 　　月　　8 　　日